臺灣基隆地方法院刑事判決　
111年度交易字第138號
公  訴  人  臺灣基隆地方檢察署檢察官
被      告  林木發



上列被告因過失傷害案件，經檢察官提起公訴（111年度偵字第1
903號），本院判決如下：
    主  文
林木發無罪。
    理  由
一、公訴意旨略以：被告林木發於民國110年9月8日上午8時許，
    駕駛車牌號碼000-00號營業小客車，沿基隆市安樂區麥金路
    往八德路方向行駛，行經麥金路80號前，本應注意汽車變換
    車道時，應讓直行車先行，並注意安全距離，而依當時情形
    、並無不能注意之情事，竟疏未注意及此，猶貿然從內側車
    道變換至外側車道，致同向外側車道林汶泰駕駛車牌號碼00
    0-0000號自用小客車，為閃避林木發之營業小客車減速，適
    同向右方林庭弘駕駛車牌號碼000-0000號普通重型機車行駛
    至該處，見狀閃煞不及，與林汶泰之自用小客車發生碰撞而
    人車倒地，林庭弘因而受有雙側膝部擦挫傷、右膝2公分撕
    裂傷、右肩挫傷等傷害。因認被告涉犯刑法第284條第1項
    前段之過失傷害罪嫌。
二、按犯罪事實應依證據認定之，無證據不得認定其犯罪事實；
    又不能證明被告犯罪者，應諭知無罪之判決，刑事訴訟法第
    154條第2項、第301條第1項分別定有明文。次按刑事訴訟法
    上所謂認定犯罪事實之證據，係指足以認定被告確有犯罪行
    為之積極證據而言，該項證據自須適合於被告犯罪事實之認
    定，始得採為斷罪資料。且認定不利於被告之事實，須依積
    極證據，苟積極證據不足為不利於被告事實之認定時，即應
    為有利於被告之認定，更不必有何有利之證據。如未能發現
    相當證據，或證據不足以證明，自不能以推測或擬制之方法
    ，以為裁判之基礎。又刑事訴訟上證明之資料，無論其為直
    接或間接證據，均須達於通常一般之人均不致有所懷疑，而
    得確信其為真實之程度，始得據為有罪之認定，若其關於被
    告是否犯罪之證明未能達此程度，而有合理性懷疑之存在，
    致使無從形成有罪之確信，即不得遽為不利被告之認定，此
    分別有最高法院29年上字第3105號、30年上字第816號、40
    年臺上字第86號、76年臺上字第4986號判例可資參照。次按
    告訴人之告訴，係以使被告受刑事訴追為目的，是其陳述是
    否與事實相符，仍應調查其他證據以資審認，最高法院50年
    台上字第1300號判例可參。
三、本件公訴人認被告林木發涉犯前揭過失傷害罪嫌，無非係以
    被告於警偵訊之供述、告訴人林庭弘之指訴及道路交通事故
    現場圖、現場照片、基隆長庚醫院診斷證明書、證人林汶泰
    提供之行車紀錄器錄影光碟及交通部公路總局臺北區監理所
    基宜區車輛行車事故鑑定會鑑定意見書為其論據。
四、訊據被告否認涉有過失，辯稱：「我在110 年9 月8 日上午
    8 時駕駛088-YJ號計程車，沿基隆市安樂區麥金路往八德路
    方向行駛，我行駛在內側車道，前方有自小客車要左轉進入
    社區大樓，我就打右轉燈要變換到外側車道，我沒有與右側
    車輛發生碰撞，就直接開車離開，之後發生的事情我都不清
    楚。」等語。
五、經查：
  ㈠被告於110年9月8日上午8時許，駕駛車牌號碼000-00號營業
    小客車，行駛在基隆巿麥金路往八德路方向行駛，行經麥金
    路80號對面，遇前方自小客車等候左轉，由內側車道變換至
    外側車道時，同向外側車道林汶泰駕駛之車牌號碼000-0000
    號自小客車減速，告訴人林庭弘駕駛車牌號碼000-0000號機
    車，原在林汶泰自小客車後方行駛，自林汶泰之自用小客車
    右側擦撞，撞擊行人穿越道號誌燈桿後（起訴書漏載撞擊號
    誌燈桿），向前翻落在林汶泰車輛前方，因而受有雙側膝部
    擦挫傷、右膝2公分撕裂傷、右肩挫傷等傷害之事實，有告
    訴人林庭弘、證人林汶泰分別於警偵訊之證述，且有基隆巿
    警察局道路交通事故案件追查管制表、現場暨車損照片、基
    隆長庚醫院診斷證明書、道路交通事故現場圖、林汶泰提供
    之行車紀錄器錄影及本院勘驗筆錄附卷可稽，該部分事實可
    予認定，先予敘明。
  ㈡就被告於本件車禍是否涉有過失一節，證人即告訴人林庭弘
    雖於警詢證稱：「我駕駛NAN-0591重機車行駛在麥金路往七
    堵方向，我騎在內側車道，經過麥金路80號時，那邊道路有
    一個彎道，我過彎道行經一半時發現原本開在我前方的RCQ-
    2881號自小客車突然往右偏，導致我為了閃避他撞上人行道
    上的電線杆」；於偵訊證稱：「我騎機車往七堵方向，當時
    我前方有三台車，一台是林木發的計程車，林木發前面是一
    台自小客車，我前方還有一台租賃自小客車，我是最後一台
    ，最前面那台車要左轉，林木發右切，沒有注意到後方來車
    ，導致我前方租賃車往右偏移，擠壓到我的路線，導致我撞
    到人行道及租賃車的後照鏡，我有受傷」等語，均指係因被
    告駕車往右切，致證人林汶泰亦向右偏移，告訴人為閃避而
    撞到人行道之號誌桿等情。
　⒈然證人林汶泰於警詢證稱：「我當時行駛在麥金路長庚往八
    堵交流道方向，我沒有右切，我在我的車道上；車速不快，
    應該30-40」等語，已證稱行車當時車速不快，且其在外側
    車道上行駛，並無向右偏駛之情況。再則麥金路80號前為雙
    向兩線道之道路，據被告、證人林汶泰所述及道路交通事故
    現場圖所示，事發當時被告行駛在內側車道、證人林汶泰行
    駛在外側車道，告訴人應係騎乘機車在外側車道，而非其警
    偵訊所稱之內側車道，且應在證人車輛後方行駛，是證人縱
    因被告變換車道而在外側車道煞車或慢行，難謂有何擠壓告
    訴人機車行駛空間一事。本案事發時，告訴人既行駛在證人
    車輛右側而撞擊行人道上之號誌桿，顯見其有與證人車輛在
    外側車道上併行之情形。
　⒉本院勘驗證人林汶泰提供之行車紀錄器錄影光碟影像所見：
　⑴行車記錄器檔案名稱FILE000000-000000F.MP4（證人林汶泰
    所駕車輛裝設之前方鏡頭） 
    2 ：09證人車輛行駛在麥金路外側車道，此時前方可見被告
          駕駛088-YJ號營業小客車行駛在內側車道。
    2 ：12證人車輛行近麥金路與八德路交岔路口，交通號誌為
          綠燈，內側車道有一AAL-7736號自小客車在路口等候
          左轉，行駛在內側車道之被告車輛在麥金路80號前方
          開始閃右側方向燈。
    2 ：14被告車輛開始向右偏行。
    2 ：15被告車輛持續向右，證人車輛已駛至被告車輛右後  
          方。
    2 ：16被告車輛與證人車輛均煞車減速，同時可見告訴人機
          車行駛在行人道上自證人車輛右方超越。
    2 ：17告訴人機車撞擊行人道上之行人穿越道號誌燈桿，告
          訴人向前翻落機車。
    2 ：18告訴人跌落在證人車輛前方，證人煞停車輛。
    2 ：19證人車輛左前方之被告車輛前行，自AAL-7736號車輛
          及證人車輛中間穿越後，直行離開。
  ⑵行車記錄器檔案名稱FILE000000-000000R.MP4（證人林汶泰
    所駕車輛裝設之後方鏡頭）
　　2 ：14告訴人機車行駛在麥金路外側車道證人車輛後方，  
          其他可見尚有三台機車；內側車道出現一自小客車  
          開始減速。
　　2 ：16內側車道再出現另一台自小客車，內側車道車輛顯
　　      示有煞慢車速，證人自小客車後方之機車，除告訴  
          人機車外，均有減慢速度情形。
　　2 ：17證人車輛減速。
　　2 ：18告訴人機車自證人車輛右方超越。
　　2 ：20證人車輛煞停。
　⒊由上開證人車輛行車紀錄錄影之前後鏡頭可見，被告所駕車
    輛在路口處由內側車道欲轉換至外側車道前，即有顯示右側
    方向燈，證人車輛行近上開路口時，被告及證人均有減速幾
    近煞停避免碰撞，顯見被告確有注意右側車道之來車，並已
    採取必要之安全措施。而同時間在證人車輛後方行駛之車輛
    ，除告訴人機車以外，其他有3輛機車亦均已減速或煞停，
    顯見當時被告車輛變換車道，速度緩慢，並非突然而使在場
    車輛無法及時採取預防措施。
　⒋復據車禍後員警拍攝之現場照片及繪製之道路交通事故現場
    圖所示，證人車輛撞擊後停放之車身位置，其右側車身車頭
    及車尾距離人行道邊緣均為0.6公尺，顯見並無向右偏移。
    再則麥金路兩車道之車輛，包括同樣在證人車輛後方行駛之
    其他機車均有煞慢速度之情形下，告訴人自無不能或不及注
    意之情事，然告訴人竟未減速，而係騎乘機車，逕由證人車
    輛車身右側之路面直接超越證人車輛，致機車撞擊人行道上
    之交通號誌桿後，告訴人向前翻滾至證人車輛引擎蓋後落地
    ，已難謂係因被告變換車道所致，而告訴人未煞停機車而逕
    由證人車輛右側超車，因當時證人車輛右側與人行道邊緣之
    空間僅有0.6公尺，告訴人因而撞擊人行道上之號誌桿，顯
    非被告可得預見。
　⒌是本案係因告訴人之疏失致發生車禍等節已可認定。當時在
    車道上正常駕駛車輛變換車道之被告，既難期其有避免車禍
    發生之可能，即無過失可言，從而公訴人據交通部公路總局
    臺北區監理所基宜區車輛行車事故鑑定會認「被告駕駛計程
    車，行經行車管制號誌正常運作岔路口，向右偏行繞越前車
    ，疏未注意右側直行來車」之過失，本院認未能可採。
  ㈢綜上各情，檢察官認被告於本件事故涉有過失等情，容有誤
    解。此外，本院復查無其他卷存積極事證足認被告有檢察官
    所指過失傷害行為，不能證明被告犯罪，參以首開說明，應
    諭知被告無罪之判決。
據上論斷，應依刑事訴訟法第301 條第1 項前段，判決如主文。
本案經檢察官黃佳權提起公訴，檢察官張長樹到庭執行職務。 
中　　華　　民　　國　　111 　年　　10　　月　　7 　　日
                  刑事第五庭法　官　吳佳齡
以上正本證明與原本無異。
如不服本判決應於收受送達後20日內向本院提出上訴書狀，並應
敘述具體理由；其未敘述上訴理由者，應於上訴期間屆滿後20日
內向本院補提理由書(均須按他造當事人之人數附繕本)「切勿逕
送上級法院」。　　　　　　　　　
中　　華　　民　　國　　111 　年　　10　　月　　7 　　日
                            書記官　連懿婷